臺灣高等法院刑事裁定　　　　　　　　　100年度抗字第437號
抗　告　人
即　受刑人　陳鵬仁
上列抗告人因聲請定其應執行刑案件，不服臺灣板橋地方法院中
華民國100年3月29日所為裁定（100年度聲字第800號），提起抗
告，本院裁定如下：
    主  文
抗告駁回。
    理  由
一、抗告意旨略以：查刑法第56條連續犯之規定，業於94年2月2
    日修正公布刪除，並於95年7月1日施行，而連續犯之所以廢
    除，係因實務界對於「同一罪名」認定過寬，所謂「概括犯
    意」經常可連綿數年之久，且採證過於寬鬆，致過度擴張連
    續犯概念，併案浮濫，造成不公之現象，在修正後基於連續
    犯，原為數罪之本質，考量過去視為連續犯之數罪，原則上
    應回歸數罪併罰之處罰，藉此維護刑罰之公平性，因此就刑
    法修正後，多次施用毒品之犯行，採一罪一罰，始符合立法
    意旨。綜觀上論所述，所謂之公平原則，新制之一罪一罰判
    例，獨對所犯之毒品危害防制條例中施用毒品部分有欠公允
    之處，按照新法實施以來，各法院中對其罪犯所判之刑，如
    販賣毒品案例，其被告所犯5 次販賣行為，判刑時依次分別
    判刑15年（5 個15年，合計75年後定其應執行之刑大約18年
    月至9月），又如強盜案件，所犯普通強盜案件共6件，分別
    判刑5年6月（6個5年6月，共計23年定應執行之刑為6年半左
    右），諸如竊盜案件及詐欺案件等亦同。次查，抗告人其審
    判過程與施用毒品之不同處，分別只差在上開判決前，大致
    都會吸收為同一審法官審理案件，而施用毒品則無此行為，
    例如：6次施用毒品分別判刑1年2月，合併後應執行卻成6年
    至7 年左右，兩造之間待遇，何止天壤之別，其不公平之處
    ，昭然可見。適用同一刑法，何以落差如此巨大，頓使抗告
    人對刑法之公平性原則深感疑惑。再按比例原則論之毒品危
    害防制條例中，販賣第二級毒品罪，依判決刑度大約7至8年
    ，而同條例中之施用毒品罪，依現況新制一罪一罰，施用毒
    品者，均有其成癮性、反覆使用，長期之下所犯多次犯行，
    其現況之判刑與販賣行為不惶多讓，更而甚久，惟販賣係屬
    高度犯罪行為，何等同吸食之低度行為論之，顯見違背比例
    原則。為此，請求予抗告人一個悔過向上之機會，從新從輕
    為對抗告人最有利之裁定云云。
二、按判決確定前犯數罪者，應併合處罰之；又數罪併罰，宣告
    多數有期徒刑者，於各刑中之最長期以上，各刑合併之刑以
    下，定其刑期，但不得逾30年；又數罪併罰有二裁判以上者
    ，依第51條規定，定其應執行刑；以上各情，觀之刑法第50
    條、第51條第5 款、第53條之規定自明。次按法律上屬於自
    由裁量事項，尚非概無法律性之拘束，在法律上有其外部界
    限及內部界限。前者法律之具體規定，使法院得以具體選擇
    為適當裁判，此為自由裁量之外部界限。後者法院為自由裁
    量時，應考量法律之目的，法律秩序之理念所在，此為自由
    裁量之內部界限。法院為裁判時，兩者均不得有所踰越（最
    高法院92年度台非字第187 號判決意旨參照）。又按數罪併
    罰，宣告多數有期徒刑者，於各刑中之最長期以上，各刑合
    併之刑期以下，定其刑期，刑法第51條第5 款定有明文。至
    所定執行刑之多寡，則屬實體法上賦予法院依個案自由裁量
    之職權，如所為裁量未逾上述法定範圍，且無濫權情形，即
    無違法可言（最高法院99年度台抗字第583號、第723號裁定
    意旨參照）。
三、經查：抗告人因犯違反毒品危害條例等罪，先後經判處如原
    裁定附表所示之刑，均經分別確定在案。茲檢察官聲請定其
    應執行之刑，原法院審認上開聲請為正當，定其應執行之刑
    為有期徒刑肆年貳月，並未逾越刑法第51條第5 款規定定應
    執行刑之外部界限。另參酌原裁定附表所示各罪，曾分別經
    臺灣板橋地方法院99年度訴字第3247號刑事判決定其應執行
    為有期徒刑6 月（原裁定附表編號2至編號3部分）、臺灣板
    橋地方法院99年度訴緝字第225、226、227、228、229 號刑
    事判決定其應執行有期徒刑3年6月（原裁定附表編號4 至13
    部分），足見原裁定除合於刑法第51條第5 款規定所定之外
    部界限，復未逾自由裁量之內部界限，屬法院裁量職權之適
    法行使，對抗告人亦顯然無過重之情，揆諸前揭說明，於法
    並無違誤。抗告意旨徒憑己見，指摘原裁定不當，為無理由
    ，應予駁回。
據上論斷，應依刑事訴訟法第412條，裁定如主文。
中    華    民    國   100    年    4     月    29    日
                  刑事第三庭  審判長法  官  陳博志
                                    法  官  劉興浪
                                    法  官  許文章
以上正本證明與原本無異。
如不服本裁定，應於收受送達後5日內向本院提出再抗告狀。
                                    書記官  蔡慧娟
中    華    民    國   100    年    4     月    29    日